臺灣板橋地方法院刑事判決　　　　　　 100年度訴字第2832號
公　訴　人　臺灣板橋地方法院檢察署檢察官
被　　　告　江姿曇
指定辯護人　本院公設辯護人湯明純
上列被告因違反毒品危害防制條例案件，經檢察官提起公訴（
100年度偵字第6046號），本院判決如下：
    主  文
江姿曇販賣第三級毒品，處有期徒刑貳年捌月。扣案含有氟硝西
泮成分之白色藥錠貳拾玖顆及門號0000000000號SIM 卡壹枚，均
沒收。
    事  實
一、江姿曇明知氟硝西泮（Flunitrazepam ，俗稱FM2 ）係毒品
    危害防制條例第2 條第2 項第3 款所列管之第三級毒品，依
    法不得販賣。其前因嚴重失眠及憂鬱症，於民國99年12月20
    日起自址設新北市○○區○○路一段275 號1 樓之楊孟達身
    心精神科診所就診後，經醫師開藥而取得氟硝西泮助眠，但
    其施用後翌日常覺疲憊，而未按日服2 顆之醫囑用藥。又其
    因需錢孔急，發現透過電腦網路刊登廣告留言散布販賣氟硝
    西泮訊息後，均有購毒者向其購買氟硝西泮，故多次將就診
    後取得之氟硝西泮售出牟利（江姿曇於100 年2 月15日前販
    賣氟硝西泮行為均未據起訴）。於100 年2 月13日晚間7 時
    57 分 許，其又起意營利而基於販賣第三級毒品氟硝西泮之
    犯意，於新北市○○區○○街83巷15之1 號8 樓居所內使用
    電腦上網，以「挖洗小沈」之化名進入網際網路「光華螞蟻
    」之不特定人均得瀏覽之網路免費廣告留言板，刊登網路廣
    告留言以散布販賣氟硝西泮之訊息，並於100 年2 月14日（
    起訴書原載15日，經檢察官當庭更正）不詳時間前往楊孟達
    身心精神科診所就診，經醫生開藥而以新臺幣（下同）350
    元之價格取得氟硝西泮60顆（起訴書原載30顆，經檢察官當
    庭更正）。適有員警在上開網站進行巡邏，即於100 年2 月
    15 日 下午4 時許，以門號0000000000號行動電話撥打江姿
    曇使用之門號0000000000號（起訴書誤載為0000000000號，
    經檢察官當庭更正）行動電話與其聯絡，佯稱欲購買氟硝西
    泮，並談妥以1 顆180 元之價格向江姿曇購買30顆氟硝西泮
    ，且雙方約定於翌日（16日）下午2 時10分許在新北市○○
    區○○路510 號之康是美藥局門口前進行交易。嗣員警依約
    前往上開地點與江姿曇面交，江姿曇因而為警查獲，並扣得
    含有氟硝西泮成分之白色藥錠30顆（總淨重5 公克，驗餘剩
    29顆）、utec雙卡手機1 具、門號0000000000號、
    0000000000號SIM 卡各1 枚等物，並循線查悉上情。
二、案經臺北市政府警察局萬華分局報請臺灣板橋地方法院檢察
    署檢察官偵查起訴。
    理  由
壹、證據能力部分：
一、按被告之自白，非出於強暴、脅迫、利誘、詐欺、疲勞訊問
    、違法羈押或其他不正之方法，且與事實相符者，得為證據
    ，刑事訴訟法第156 條第1 項定有明文。查本判決所引用被
    告江姿曇之自白，被告並未抗辯其自白有非任意性之情形，
    本院亦查無有何不正詢問之情況，應認其自白具有任意性，
    且與事實相符（詳理由貳），依刑事訴訟法第156 條第1 項
    規定，被告自白有證據能力。
二、按被告以外之人於審判外之言詞或書面陳述，除法律有規定
    者外，不得作為證據；又被告以外之人於審判外之陳述，雖
    不符合同法第159 條之1 至第159 條之4 之規定，但經當事
    人於審判程序同意作為證據，法院審酌該言詞陳述或書面陳
    述作成時之情況，認為適當者，亦得為證據。當事人、代理
    人或辯護人於法院調查證據時，知有第159 條第1 項不得為
    證據之情形，而未於言詞辯論終結前聲明異議者，視為有前
    項之同意，刑事訴訟法第159 條第1 項及第159 條之5 分別
    定有明文。查本判決所引用之各該被告以外之人於審判外之
    書面陳述，雖屬傳聞證據，惟檢察官、被告及其辯護人於本
    院準備程序期日就該等證據能力均未予爭執，且迄至言詞辯
    論終結前亦未聲明異議，本院審酌上開證據資料製作時之情
    況，尚無違法不當及證明力明顯過低之瑕疵，亦認為以之作
    為證據應屬適當，依刑事訴訟法第159 條之5 規定，認前揭
    證據資料均有證據能力，均合先敘明。
貳、認定犯罪事實所憑之證據及理由：
一、上揭事實，業據被告江姿曇於警偵訊迄本院審理時均坦承不
    諱，復有被告於楊孟達身心精神科診所診療及用藥紀錄、化
    名「挖洗小沈」之人進入網際網路「網際光華螞蟻市場」，
    刊登網路廣告留言以散布販賣毒品訊息之網頁列印資料、臺
    北市政府警察局萬華分局偵查報告書、扣押物品清單各1 份
    在卷可稽，並有白色藥錠30顆（總淨重5 公克）及被告持以
    販毒之utec雙卡手機1 具、門號0000000000號SIM 卡1 枚扣
    案可佐。又該扣案白色藥錠30顆經送請行政院衛生署食品藥
    物管理局檢驗，取樣1 顆（驗餘剩29顆），鑑別結果確含有
    氟硝西泮成分，亦有100 年3 月8 日FDA 研字第1000011503
    號鑑驗報告書1 份在卷可參，足徵被告任意性自白與事實相
    符，應堪採信。
二、辯護人雖以被告於100 年2 月14日係經醫生看診始取得本案
    出售之氟硝西泮，被告雖需支付部分醫藥費，但此過程屬醫
    療行為，是否評價為販入毒品行為容有可議。又被告於本案
    所出售之氟硝西泮，亦可能係被告於100 年2 月14日前看診
    所取得未服用完畢之氟硝西泮。況被告係於100 年2 月14日
    看診後，警方始於翌日以電話與被告聯繫購買毒品，則被告
    是否係基於營利售賣意圖而販入氟硝西泮亦有推敲餘地，而
    本案被告遭警員設計未販出氟硝西泮即為警查獲，應論以販
    賣第三級毒品未遂云云為被告辯護。惟按販賣毒品罪，並不
    以販入之後復行賣出為構成要件，只須以營利為目的將毒品
    購入或將之賣出，有一於此，其犯罪即已完成（最高法院95
    年度臺上字第3574號、98年度臺上字第5541號判決意旨參照
    ）。查被告因嚴重失眠及憂鬱症，於99年12月20日起自楊孟
    達身心精神科診所就診後，經醫師開藥而取得氟硝西泮助眠
    ，但其施用後翌日常覺疲憊，而未按日服2 顆之醫囑用藥
    。又其因需錢孔急，發現透過電腦網路刊登廣告留言散布販
    賣氟硝西泮訊息後，均有購毒者向其購買氟硝西泮，故多次
    將就診後取得之氟硝西泮售出牟利等情，業據被告於本院審
    理時供承不諱，並有被告上揭診療及用藥紀錄在卷可參。而
    被告本案欲販賣之30顆氟硝西泮係被告於100 年2 月14日自
    楊孟達身心精神科診所就診後以350 元所取得乙情，亦據被
    告於警詢中自承在卷（見偵卷第8 頁，又被告於警詢雖供稱
    就診日期為100 年2 月15日，惟對照被告上揭診療及用藥紀
    錄，可知上開日期應為100 年2 月14日之誤，併予敘明），
    準此，辯護人辯稱被告本件販賣之氟硝西泮，可能係被告於
    100 年2 月14日前看診所取得而未用畢者云云，顯屬無稽。
    則被告既已明知其在網路刊登廣告留言欲販賣氟硝西泮，即
    有購毒者會向其購買，被告於100 年2 月13日上網登載販賣
    氟硝西泮之訊息後，旋於翌日（14日）前往楊孟達身心精神
    科診所就診以取得氟硝西泮，並於同年月15日與購毒者以1
    顆180 元之價格談妥出售30顆氟硝西泮，顯然被告購入上開
    氟硝西泮，除供自己施用外，尚有販賣他人營利之意圖甚明
    。又被告係花費350 元就診而取得60顆氟硝西泮，並非無償
    取得，其嗣即以1 顆氟硝西泮180 元之價格出售，被告所為
    當屬以營利為目的將毒品販入無疑。至被告透過就醫途徑取
    得氟硝西泮，此僅屬被告販入毒品之管道與一般販毒者多係
    向上游大盤毒梟購買之習慣不同而已，尚難以此即謂被告取
    得氟硝西泮非屬販入毒品，辯護人上開所辯委不足採。
三、綜上所述，被告以意圖營利販賣氟硝西泮之決意，並已完成
    販入氟硝西泮之行為，縱其嗣遭警員設計而未販出氟硝西泮
    即為警查獲，依前開說明，仍成立販賣氟硝西泮犯行。本件
    事證明確，被告犯行堪以認定，應依法論科。
、論罪科刑：
一、按氟硝西泮係毒品危害防制條例第2 條第2 項第3 款規定之
    第三級毒品，是核被告所為，係犯毒品危害防制條例第4 條
    第3 項之販賣第三級毒品罪。又持有第三級毒品純質淨重未
    逾20公克以上者，現行法並無處罰規定，本件被告持以販賣
    之氟硝西泮總淨重僅5 公克，既未超過20公克，是其持有氟
    硝西泮之低度行為，自無庸為應為販賣之高度行為所吸收之
    論述。
二、次按犯第4 條至第8 條之罪於偵查及審判中均自白者，減輕
    其刑，毒品危害防制條例第17條第2 項定有明文，而該條所
    謂「自白」，係指被告承認自己全部或主要犯罪事實之謂。
    。查被告就本案於警偵訊迄本院審理時均已自白犯行，已如
    前述，辯護人雖為被告作如上辯護，惟此僅涉及法律上既未
    遂之評價，難認被告未自白主要犯罪事實，依上開說明，符
    合毒品危害防制條例第17條第2 項之規定，應依毒品危害防
    制條例第17條第2 項規定減輕其刑。
三、爰審酌被告前因詐欺案件，經法院判處拘役50日確定，有其
    臺灣高等法院被告前案紀錄表1 份在卷可參，素行欠佳。其
    明知氟硝西泮即俗稱之FM2 ，其自身施用迄翌日後都覺疲憊
    ，安眠作用強，為有名之約會強暴藥丸，本件其僅因需錢孔
    急，竟無視於法律之禁令販賣氟硝西泮牟利，助長毒品氾濫
    ，戕害國民身心健康甚鉅，惟念及被告本件尚未販出毒品，
    且犯後始終坦承犯行，已有悔意，態度良好等一切情狀，量
    處如主文所示之刑。
四、再按依毒品危害防制條例第18條第1 項前段之規定，應予沒
    收銷燬之毒品，以經查獲之第一、二級毒品為限。又毒品依
    其成癮性、濫用性及對社會危害性，共分為四級，上開條例
    並就製造、運輸、販賣、意圖販賣而持有、以非法方法使人
    施用、引誘他人施用及轉讓不同等級之毒品等行為，分別定
    其處罰。至施用或持有第三、四級毒品，因其可罰性較低，
    故未設處罰之規定，僅就施用及持有第一、二級毒品科以刑
    罰。然鑑於第三、四級毒品均係管制藥品，特於同條例第11
    條之1 明定無正當理由，不得擅自持有；第18條第1 項後段
    復規定查獲之第三、四級毒品，無正當理由而擅自持有者，
    沒入銷燬之。從而，依同條例第18條第1 項後段應沒入銷燬
    之毒品，專指查獲施用或持有之第三、四級毒品而言；倘係
    查獲製造、運輸、販賣、意圖販賣而持有、以非法方法使人
    施用、引誘他人施用或轉讓第三、四級毒品，既屬同條例相
    關法條明文規定處罰之犯罪行為，即非該條項應依行政程序
    沒入銷燬之範圍。又同條例第19條第1 項所定「供犯罪所用
    或因犯罪所得之物」，係指犯第4 條至第9 條、第12條、第
    13條或第14條第1 項、第2 項之罪所用或所得之物，不包括
    毒品本身在內，是尚不得援用此項規定為第三、四級毒品之
    沒收依據。再同條例對於查獲之製造、運輸、販賣、意圖販
    賣而持有、以非法方法使人施用、引誘他人施用及轉讓第三
    、四級毒品之沒收，並無特別規定，如其行為已構成犯罪，
    則該毒品即屬不受法律保護之違禁物，應回歸刑法之適用，
    依刑法第38條第1 項第1 款之規定沒收之，始為適法（最高
    法院96年度臺上字第884 號判決意旨參照）。查扣案含有氟
    硝西泮成分之白色藥錠30顆（驗餘剩29顆），係被告犯本案
    之罪而查獲之第三級毒品，依上述說明，為違禁物，均應依
    刑法第38條第1 項第1 款規定予以沒收，至因鑑驗所需取樣
    之部分，業已鑑析用罄，自毋庸為沒收之諭知，起訴書認此
    部分應依毒品危害防制條例第18條第1 項前段宣告沒收銷燬
    之，容有誤會。又按犯毒品危害防制條例第4 條之罪者，其
    供犯罪所用或因犯罪所得之財物，均沒收之，如全部或一部
    不能沒收時，追徵其價額或以其財產抵償之，同條例第19條
    第1 項定有明文。但該條項並無如同條例第18條第1 項所定
    「不問屬於犯人與否，沒收之」之明文，自屬相對沒收主義
    之立法。是其應沒收之物，應以屬被告所有者為限。又該規
    定所稱「追徵其價額」者，係指所沒收之物為金錢以外之其
    他財物而無法沒收時，應追徵其價額，使其繳納與原物相當
    之價額。如所得財物為金錢而無法沒收時，始應「以其財產
    抵償之」（最高法院95年度臺上字第305 號判決參照）。查
    扣案門號0000000000號SIM 卡1 枚，為被告所有，並供其作
    為本案販毒犯行之聯絡工具等情，業據被告供承在卷，自應
    依毒品危害防制條例第19條第1 項規定為沒收之諭知，且無
    不能沒收情形，亦無庸諭知追徵其價額，起訴書認此部分應
    依刑法第38條第1 項第2 款宣告沒收，亦有誤會。至扣案
    utec雙卡手機1 具，門號0000000000號SIM 卡1 枚，前者被
    告否認為其所有，後者被告否認作為本案販毒犯行之聯絡工
    具，而遍查全卷亦無證據證明被告所供為虛，此部分應作有
    利被告之認定，依上開說明，既與前開條例第19條第1 項規
    定要件不符，自無從諭知沒收，附此敘明。
據上論斷，應依刑事訴訟法第299 條第1 項前段，毒品危害防制
條例第4 條第3 項、第17條第2 項、第19條第1 項，刑法第38條
第1 項第1 款，判決如主文。
本案經檢察官張淑美到庭執行職務。
中    華    民    國   100    年    3     月    7     日
                刑事第二十二庭      審判長法  官  何燕蓉
                                          法  官  錢衍蓁
                                          法  官  吳韻馨
上列正本證明與原本無異。
如不服本判決，應於送達後10日內敘明上訴理由，向本院提出上
訴狀，上訴於本院第二審合議庭 (應附繕本) 。其未敘述上訴理
由者，應於上訴期間屆滿後20日內向本院補提理由書「切勿逕送
上級法院」。
                                          書記官  王元佑
中    華    民    國   101    年    3     月    7     日
附錄本案論罪科刑法條
毒品危害防制條例第4 條第3 項
製造、運輸、販賣第一級毒品者，處死刑或無期徒刑；處無期徒
刑者，得併科新臺幣 2 千萬元以下罰金。
製造、運輸、販賣第二級毒品者，處無期徒刑或 7 年以上有期
徒刑，得併科新臺幣 1 千萬元以下罰金。
製造、運輸、販賣第三級毒品者，處 5 年以上有期徒刑，得併
科新臺幣 7 百萬元以下罰金。
製造、運輸、販賣第四級毒品者，處 3 年以上 10 年以下有期
徒刑，得併科新臺幣 3 百萬元以下罰金。
製造、運輸、販賣專供製造或施用毒品之器具者，處 1 年以上
7 年以下有期徒刑，得併科新臺幣 1 百萬元以下罰金。
前五項之未遂犯罰之。